臺灣高等法院刑事判決　　　　　　　　93年度上易字第1867號
上　訴　人
即　自訴人　　甲○○○股份有限公司
代　表　人　　乙○○
自訴代理人　　林雅芬律師
　　　　　　　陳龍昇律師
被　　　告　　丙○○
　　　　　　　丁○○
上列二人共同
選 任 辯護人　江松鶴律師
上列上訴人因自訴被告背信案件，不服臺灣桃園地方法院92年度
自字第58號，中華民國93年9 月10日第一審判決，提起上訴，本
院判決如下：
    主  文
上訴駁回。
    理  由
一、本案經本院審理結果，認第一審判決對被告丙○○、丁○○
    均為無罪之諭知，核無不當，應予維持，並引用第一審判決
    書（如附件，其中理由四、(三)第5 行、第9 行及第28行所載
    「吳夢珠」，應更正為「吳夢玉」；理由四、(四)第14行所載
    「阮慶月」，應更正為「阮慶岳」）記載之證據及理由。
二、自訴人提起上訴意旨猶執陳詞，以：（一）自訴人為於新容
    積率實施前爭取可建面積維持原訂標準，乃採被告丙○○之
    建議，暫與被告等簽訂「甲○○○股份有限公司廠房暨辦公
    大樓委任契約書」，由被告等為建造執照之申請掛號，此經
    證人乙○○於原審明確證稱自訴人與被告等簽訂委任契約書
    之真意。自訴人既無興建廠房之意思，即未曾與被告論及有
    關興建廠房之細部規劃。被告於未經自訴人進一步指示前，
    無權完成建造設計及申領建築執照。原審僅以證人乙○○為
    自訴人公司之董事，未詳敘其證言有何瑕疵，即不予採信，
    有違論理法則；且原審未依民法第98條解釋意思表示應探求
    當事人真意之規定，以該契約於形式上已記載被告之工作範
    圍及責任，據以認定自訴人與被告簽訂委任契約之目的在於
    該工程之完工，亦有違經驗法則。（二）自訴人與被告於87
    年9 月25日簽訂委任契約時，被告表示為便於申請掛號作業
    ，由被告丙○○事務所之職員戊○親赴自訴人公司，預先蓋
    印於空白文件上，致被告等於89年9 月12日所提送申請建造
    執照之文件上，蓋有自訴人之印章。被告二人基於為自己不
    法之利益，違背受託意旨，擅自以片面變更浮貼後之申請書
    申請建築執照，並訛取自訴人預繳之新臺幣（下同）000000
    00元保證金，自應負刑法第342 條第1 項所規定之背信罪責
    云云。
三、按犯罪事實應依證據認定之，無證據不得認定犯罪事實；不
    能證明被告犯罪者，應諭知無罪之判決，刑事訴訟法第154
    條第2 項及第301 條第1 項，分別定有明文。次按認定不利
    於被告之事實，須依積極證據，苟積極證據不足為不利於被
    告事實之認定時，即應為有利於被告之認定，更不必有何有
    利之證據；又事實之認定，應憑證據，如未能發現相當證據
    ，或證據不足以證明，自不能以推測或擬制之方法，以為裁
    判基礎。而刑事訴訟法上所謂認定犯罪事實之積極證據，係
    指適合於被告犯罪事實之認定之積極證據而言，雖不以直接
    證據為限，間接證據亦包括在內；然而無論直接或間接證據
    ，其為訴訟上之證明，須於通常一般之人均不致有所懷疑，
    而得確信其為真實之程度者，始得據為有罪之認定，倘其證
    明尚未達到此一程度，而有合理之懷疑存在時，致使無從形
    成有罪之確信，根據「罪證有疑，利於被告」之證據法則，
    即不得遽為不利被告之認定（最高法院30年上字第816 號、
    29年上字第3105號、30年上字第1831號、40年台上字第86號
    及76年台上字第4986號判例意旨參照）。至告（自）訴人之
    指訴，係以使被告受刑事訴追為目的，是以告（自）訴人之
    指訴為證據方法，除其指訴須無瑕疵，且應有查與事實相符
    之佐證，始得資為判決之基礎，亦經最高法院著有52年台上
    字第1300號及61年台上字第3099號判例可資參照。
四、經查：
（一）由卷附委託書、建造執照申請書、切結書及拆除執照申請
      書上之申請人均係自訴人，且均有自訴人之簽章，及委任
      契約書中詳細約定當事人工作方式、範圍、酬金及付款辦
      法、監造服務期間等事項之內容以觀，已堪徵自訴人有興
      建廠房之意思，自訴人以其真意僅在掛號取得容積率，顯
      與契約文義不符。而依委任契約書第9 條終止委託之約定
      ，委任人（即自訴人）欲終止本契約時，應以書面通知受
      任人（即被告），惟自87年9 月25日雙方簽訂委任契約書
      迄89年12月12日被告向桃園縣政府工務局領取本案建造執
      照及副本時止，均未見自訴人以書面或其他法定方式通知
      被告終止委託契約。被告依約完成建造執照之申請，及結
      構圖說之設計，自無不合。況依被告擬定之設計圖，該工
      程有部分基地須拆除之宿舍，被告於89年12月1 日填具拆
      除執照申請書向桃園縣政府申請准予拆除，自訴人猶在該
      申請書用印，所稱曾以口頭通知暫緩工程進行之說，難予
      採據。原審經參酌證人阮慶岳及吳夢玉之證言，及上開書
      面證據，認定自訴人有興建廠房之意思，並以證人乙○○
      乃自訴人公司之執行董事，對被告二人之陳述各節，猶如
      自訴人之指訴，應有其他證據加以證明，其採證自不悖於
      經驗法則及論理法則。又本院民事庭經將89年12月1 日之
      拆除執照申請書送請法務部調查局鑑定，結果為先複寫字
      跡後蓋章（法務部調查局94年1 月18日調科貳字第094000
      23020 號鑑定通知書附本院卷(一)第115 頁），自無先用印
      之情事。至於建造執照申請書上是否須委任人用印確認乙
      節，證人阮慶岳已於原審審理時證稱：「（問：建築執照
      申請書的內容如果有變動的話，是否在浮貼處要請業主蓋
      章確認？）不一定，一般是建築師自行用印就可以了，但
      是要看實際變更的內容，比如說變更面積是牽涉到業主的
      權利，建築師就不能私自作主，要由業主確認，但是不一
      定要用印」等語（原審93年8 月27日審判筆錄第11頁），
      尤與被告所辯不生齟齬。
（二）被告二人請領建造執照，乃合於前揭委任契約之約定，並
      無違背受託事務之情，已如前述，被告二人依委任契約書
      第5 條「建築設計費酬金為0000000 元，簽約時支付30%
      、申請建造執照時支付20% 、取得建造執照時支付20% 」
      之約定，受領此部分酬金（即0000000 元之70% ，為0000
      000 元），自無不合。另被告所辯其餘為代墊相關行政規
      費、能源設計簽證費、結構技師簽證費及變更設計費等，
      亦經本院民事判決被告可向自訴人請求節約能源簽證費31
      5078元暨代墊之行政規費及專業技師簽證費0000000 元在
      案。另原審法院經函詢臺灣省建築師公會桃園辦事處及臺
      北辦事處，該二辦事處分別以93年7 月22日臺建師桃字第
      0287─2 號函（原審卷第237 頁）及93年8 月10日臺建師
      北字第137 號函（原審卷第242 頁至第243 頁）復以：「
      1.建築師公會會員於接受建築設計委任之案件，並無要求
      委任人至辦事處繳交任何費用之慣例，但設計建築師須繳
      交其所收取之設計酬金至辨事處。委任人不須交付任何證
      明，惟設計建築師應提出申請建照所需文件及圖說，始准
      掛號。2.設計建築師繳交至辦事處之設計酬金，係代收轉
      付性質，該辦事處認設計費係屬建築師之酬金，於設計建
      築師請領該筆款項時，僅需提出設計案之核准建築執照影
      本即可撥付，無須通知委任人或與之確認」。被告與自訴
      人間因雙方對於可請領報酬數額，認知差異所衍生之民事
      糾葛，自訴人應另循民事訴訟程序救濟，被告所為尚與背
      信罪之構成要件有間，難遽以該罪相繩。
五、此外，本院復查無其他積極確切之證據足資證明被告丙○○
    、丁○○二人有何自訴意旨所指背信之犯行。本件關於被告
    犯罪之證明，尚未達於通常一般之人均不致有所懷疑，而得
    確信其為真實之程度，殊屬無從為有罪之確信。原審對於卷
    內訴訟資料，已逐一剖析，參互審酌，仍無從獲得被告有罪
    之心證，爰為被告無罪之諭知，揆諸上揭規定及判例意旨，
    自無不合，應予維持。自訴人之上訴意旨為無理由，應予駁
    回。
六、本件事證已臻明確，被告聲請證人吳夢玉及蘇錦江，本院認
    無必要，併予敘明。
據上論斷，應依刑事訴訟法第368 條、第373 條，判決如主文。
中　　華　　民　　國　　94　　年　　11　　月　　29　　日
　　　　　　　　　刑事第十八庭審判長法　官  吳昭瑩
　　　　　　　　　　　　　　　      法　官  李英勇
　　　　　　　 　 　　　　　　　　　法　官  王麗莉
以上正本證明與原本無異。
不得上訴。
                                    書記官  蘇秋
中　　華　　民　　國　　94　　年　　11　　月　　29　　日
